臺北高等行政法院判決　　　　　　　　　　　　　　　九十年度訴字第二六九八號
　　　　　　　　　　　　　　　.
　　原　　　告　甲○○
　　訴訟代理人　邱群傑律師
　　複代理人　　謝世瑩律師
　　　　　　　　許卓敏律師
　　被　　　告　臺北縣政府
　　代　表　人　蘇貞昌縣長）.
　　訴訟代理人　乙○○
右當事人間因違反電子遊戲場業管理條例事件，原告不服經濟部中華民國八十九年十
二月二十七日經（八九）訴字第八九○九○一○一號訴願決定，提起行政訴訟，本院
判決如左：
　　主  文
訴願決定撤銷。
訴訟費用由被告負擔。
　　事  實
一、事實概要：原告為天臺股份有限公司負責人，該公司在台北縣三重市○○路○段
    七十八號五樓經營電動玩具遊樂場（電子遊藝場業），領有營利事業統一編號0
    0000000號，電子遊戲場業營業級別為限制級，電子遊戲機類別為鋼珠、
    娛樂類，編號限00000000之電子遊藝場業營業級別證。該電動玩具遊樂
    場於民國八十九年六月二日零時五十分，經台灣板橋地方法院檢查署（下稱板橋
    地檢署）檢察官指揮內政部率警政署維新小組當場查獲有兌換現金之賭博行為，
    被告聯合查報小組復於同日十四時三十分赴現場稽查後，認有違電子遊戲場業管
    理條例第十七條第一項第六款規定，以八十九年六月七日八九北府建管字第二○
    六一一五號函通知天臺股份有限公司，依同條例第三十一條規定，處罰鍰新台幣
    （下同）二百五十萬元，並令即停止營業。天台股份有限公司不服提起訴願，經
    濟部以原告為訴願人決定駁回，原告遂提起行政訴訟。
二、兩造聲明：
　(一)原告聲明：訴願決定及原處分均撤銷。
　(二)被告聲明：駁回原告之訴。
三、兩造之爭點：
  (一)原告經營之遊藝場有無賭博之行為？
　(二)原處分裁罰之對象為原告或為天台股份有限公司？
  (三)原告主張之理由：
    1.本件訴願決定書係於九十年二月一日送達予原告，原告於同年三月三十日提起
      行政訴訟，未逾行政訴訟法第一百零六條第一項所定二個月之不變期間。
    2.被告指案發之八十九年六月二日當時有具體之賭博事實，經被告所屬三重分局
      移送，由板橋地檢署起訴，現仍在台灣板橋地方法院審理中，尚未確認原告之
      營業場所有賭博行為。而三重分局在現場製作之現場記錄表雖記載客人洪一弘
      及廖文載二人曾有互相兌換金錢之事，然該二人均非原告公司內之員工，原告
      遊藝場內亦不准許任何兌換現金之行為，況其供稱兌換之場所非原告遊藝場內
      ，而係在三樓之撞球場。且在檢察官六月二日製作證人陳國才及廖文載之偵訊
      筆錄中，可見洪一弘及廖文載並未代替原告於遊藝場兌換現金，上述現場紀錄
      表之真實性容有疑問。據原告查證，或有兌換現金，惟其行為應係客人私下以
      較低之價格購買計分卡，恐原告員工發現，相邀至三樓撞球間，其動機係單純
      用於遊戲，與所謂賭博行為自屬有間，更與原告完全無關。且電子遊戲場業管
      理條例第三十一條後段明文規定，須待法院「判決有罪確定」始得撤銷公司或
      營利事業之登記或部分登記事項，則原告在判決有罪確定前即得合法繼續營業
      ，被告自不可逕命停止營業。
    3.按違反電子遊戲場業管理條例第十七條第一項第六款者，依同條例第三十一條
      之規定，僅處「負責人」五十萬元以上二百五十萬元以下罰鍰，公司則不在處
      罰之對象內。原處分書之受文者明白列出「受文者：天台股份有限公司（負責
      人：甲○○先生）」，以天台公司為對象，課以本件罰鍰之處分，違反同條例
      第三十一條及中央法規標準法第五條第二項之法律保留原則，其處分當有違誤
      。訴願決定機關認係原告誤會原處分意旨，擅將原告名稱更改為原告甲○○個
      人，亦有違誤。
    4.電子遊戲場業管理條例第十七條第一項第六款規定課處罰鍰之範圍授權機關自
      行裁量，得處罰鍰五十萬元至最高二百五十萬元。原告合法取得牌照，舉凡經
      營面積、設置機台、公共安全等項目，通過檢查合格，縱認原告營業場所內確
      有賭博事實，原處分裁量之依據均未敘明，不足認有處罰之「必要性」。又原
      告一向正派經營，此次初犯，依最低額處罰，即足以達行政上禁止違規之目的
      ，應無需選擇最重之處罰，更不應僅以原告經營規模大小為處罰輕重之判斷標
      準，原處分違反比例原則，自屬不當。
    5.原告遊戲場有無賭博事實，是否應依電子遊戲場業管理條例之規定停業，繫於
      前開刑事賭博案件是否判處有罪確定而斷，依行政訴訟法第一百七十七條第二
      項規定，在刑事案件終結前，應以裁定停止本件行政訴訟為宜。
  (四)被告主張之理由：
    1.經濟部訴願審議委員會八十九年十月二十七日決定「訴願駁回」，原告起訴時
      間為九十年三月三十日，自訴願駁回至提起行政訴訟已逾五個月，依行政訴訟
      法第一百零六條之規定，原告起訴已逾法定期間，請依同法第一百零七條第一
      項第六款「起訴逾越法定期限者」之規定，以裁定駁回之。
    2.依三重分局所作現場紀錄表記載：「．．．在三樓撞球場當場查獲賭客洪一弘
      持寄珠卡向廖文載兌換現金貳萬零參佰柒拾元，賭客及負責兌換現金廖文載及
      陳國才在檢察官製作筆錄下坦承不諱，承認確實有兌換現金賭博行為，廖文載
      及陳國才是受僱電玩店負責兌換現金，每壹千元扣佣金參十元．．．」其違規
      營業之事實已明確符合電子遊戲場業管理條例第十七條「涉及賭博」之規定，
      被告並未適用電子遊戲場業管理條例第三十一條全文，僅依前半段之規定，令
      原告停業並處罰鍰，當然適法。
    3.原告所經營之電子遊戲場，係領有證照之合法業者，卻為圖取暴利涉及賭博行
      為，已嚴重影響社會善良風俗。查台北縣現有數家營業面積約二十多坪僅可擺
      設電玩機具約二十台之合法業者，其規模與資本額與原告擁有電玩機具三百多
      台、營業面積為二百多坪、資本額五千萬元比率約十分之一，如同遭查獲涉及
      賭博，依同條例前者若處予五十萬元之「最低罰鍰」金額，後者按比例應可裁
      處五百萬元之罰鍰，被告依法行政，僅依該條例第三十一條前段之規定處予二
      百五十萬元之罰鍰，並未違反比例原則。
　　理  由
一、查本件訴願決定書係於九十年二月十四日送達原告，有郵務送達證書在訴願卷可
    按，原告於同年三月三十日提起行政訴訟，未逾法定之二個月不變期間，合先敘
    明。
二、原告為天臺股份有限公司負責人，該公司在台北縣三重市○○路○段七十八號五
    樓經營電動玩具遊樂場（電子遊藝場業），領有營利事業統一編號000000
    00號，電子遊戲場業營業級別為限制級，電子遊戲機類別為鋼珠、娛樂類，編
    號限00000000之電子遊藝場業營業級別證。該電動玩具遊樂場於八十九
    年六月二日零時五十分，經板橋地檢署檢察官指揮內政部率警政署維新小組當場
    查獲有兌換現金之賭博行為，被告聯合查報小組復於同日十四時三十分赴現場稽
    查後，認有違電子遊戲場業管理條例第十七條第一項第六款規定，以八十九年六
    月七日八九北府建管字第二○六一一五號函通知天臺股份有限公司，依同條例第
    三十一條規定，處罰鍰二百五十萬元，並令即停止營業之事實，有違反社會秩序
    維護法案件現場紀錄、被告聯合查報小組稽查電子遊藝場業紀錄表、被告八十九
    年六月七日八九北府建管字第二○六一一五號函等件影本及營利事業登記抄本在
    卷可稽，訴願決定以原告經營之電子遊戲場涉及賭博行為，嚴重影響社會善良風
    俗，被告所為處分並無違誤，固非無見。惟查本件係由天臺股份有限公司提起訴
    願，而非原告，有訴願書及訴願補充理由書在訴願卷可按，且經原告於本院準備
    期日陳明，訴願決定機關逕對非訴願人之原告為駁回之訴願決定，顯有違誤，應
    由本院將訴願決定撤銷，由訴願決定機關另為適法之處理。至於原告所為實體之
    主張，尚無須審酌，併予敘明。
三、據上論結，本件原告之訴為有理由，依行政訴訟法第九十八條第三項前段，判決
    如主文。
中　　華　　民　　國　　九十一　　　年　　　四　　　　月　　二十五　　　日
                 臺 北 高 等 行 政 法 院   第 一 庭
                                審 判 長 法  官　鄭 忠 仁
                                         法  官　林 育 如
                                         法  官  楊 莉 莉
右為正本係照原本作成。
如不服本判決，應於送達後二十日內，向本院提出上訴狀並表明上訴理由，如於本判
決宣示後送達前提起上訴者，應於判決送達後二十日內補提上訴理由書（須按他造人
數附繕本）。
中　　華　　民　　國　　九十一　　　年　　　四　　　　月　　二十五　　　日
            　　　　　　　　　　　       書記官  黃 舜 民
